【裁判字號】    96,交易,788
【裁判日期】    971009
【裁判案由】    過失傷害
【裁判全文】
臺灣臺北地方法院刑事判決             96年度交易字第788號
公  訴  人  臺灣臺北地方法院檢察署檢察官
被      告  乙○○
上列被告因過失傷害案件，經檢察官提起公訴（九十六年度偵字
第二五六一六號），本院判決如下：
    主  文
乙○○因過失傷害人，處有期徒刑月，如易科罰金，以新臺幣
壹仟元折算壹日。
    事  實
一、乙○○於民國九十六年五月三日下午四時三十五分許，駕駛
    車號００五五—ＥＬ號自用小客車，沿臺北市○○○路由西
    往東方向行駛，途經北平西路與中山北路一段之交岔路口時
    ，因其行向號誌已由黃燈轉變為紅燈，其遂暫停欲倒車時，
    本應注意汽車倒車時，應顯示倒車燈光或手勢後，謹慎緩慢
    後倒，並應注意其他車輛及行人，且依當時為日間自然光線
    之晴天、柏油路面乾燥無缺陷、亦無障礙物、視距良好等情
    形，並無不能注意之情事，竟疏未注意及此，猶貿然倒車，
    適甲○○騎乘車號ＣＸＰ—一五五號重型機車，沿中山北路
    一段由北往南分向直行至該路口，終因乙○○疏於注意而逕
    自倒車，致甲○○見狀閃煞不及，其車頭因而與該小客車左
    後保險桿發生碰撞，致其人車倒地，因而受有左手擦傷、脊
    髓損傷併中心脊髓壓迫症候群等傷害。嗣經路人報警，然未
    報明肇事者姓名，迨警員前往現場處理時，乙○○在場並承
    認為肇事者而自首。
二、案經甲○○訴請臺灣臺北地方法院檢察署檢察官偵查起訴。
    理  由
一、訊據被告乙○○固坦承其有於前揭時、地駕駛上開小客車因
    倒車過失，致與告訴人甲○○所騎乘之前開機車發生碰撞，
    告訴人因而受有左手擦傷等事實，惟矢口否認有致告訴人生
    脊髓損傷併中心脊髓壓迫症候群之傷害，並辯稱：伊雖有過
    失，但告訴人亦有可能故意來撞伊，且本案發生前，告訴人
    之脊椎已有受傷，故告訴人之脊髓傷害係舊傷，不應由伊負
    責云云。經查：
  (一)被告於前揭時間駕駛上開小客車，沿臺北市○○○路由西往
    東方向行駛，途經北平西路與中山北路一段之交岔路口時，
    因其行向號誌已由黃燈轉變為紅燈，其遂暫停於該路口並向
    後倒車時，疏於注意，致騎乘上開機車沿中山北路一段由北
    往南方向直行至該路口之告訴人見狀，閃煞不及，其車頭因
    而與該小客車左後保險桿發生碰撞，致其人車倒地等事實，
    迭據被告自承不諱，並經證人即告訴人於本院審理時證述屬
    實（見本院卷第二九頁正、反面），且有道路交通事故現場
    圖、補充資料表、談話紀錄表、調查報告表、現場照片及臺
    北市車輛行車事故鑑定委員會鑑定意見書附卷可稽（見九十
    六年度他字第六六０四號卷第一一至一六頁、第二二至二五
    頁、第九二至九四頁）。而上開告訴人之機車與被告之小客
    車發生撞擊，致告訴人人車倒地後，因而受有左手擦傷、脊
    髓損傷併中心脊髓壓迫症候群等傷害，此亦有卷附國立臺灣
    大學醫學院附設醫院（下稱臺大醫院）診斷證明書及病歷足
    憑（見九十六年度他字第六六０四號卷第三一頁、第三六至
    五一頁）。
  (二)按倒車時，應顯示倒車燈光，或由駕駛人表示左臂平伸，手
    掌向後並前後擺動之手勢，道路交通安全規則第九十一條第
    五款定有明文，而汽車倒車時，應顯示倒車燈光或手勢後，
    謹慎緩慢後倒，並應注意其他車輛及行人，同規則第一百十
    條第二款亦有明文，被告駕車自應注意上開規定，且依卷附
    道路交通事故調查報告表及現場照片所示（見九十六年度他
    字第六六０四號卷第一五至一六頁、第二二至二五頁），事
    發地點係北平西路與中山北路一段之交岔路口，當時為日間
    自然光線之晴天，道路狀況為柏油路面乾燥無缺陷，亦無障
    礙物，視距良好等情形以觀，並無任何足令被告不能注意之
    情事，竟疏未注意，猶貿然倒車，致與告訴人之機車於上開
    交岔路口內發生碰撞，則結果之發生，顯係被告可得避免或
    防止，被告就本件交通事故之發生自有過失甚明；而被告之
    過失行為致生告訴人傷害之結果，被告之過失行為與告訴人
    之傷害間，自有相當因果關係。臺北市車輛行車事故鑑定委
    員會亦同此認定，而以被告倒車時不注意其他車輛，為肇事
    原因，此有該委員會鑑定意見書在卷足參（見九十六年度他
    字第六六０四號卷第九二至九四頁）。
  (三)被告雖不否認有前述過失行為，然辯稱：告訴人亦有可能故
    意來撞伊云云。惟查，被告於案發前沿北平西路由西往東方
    向行駛，途經北平西路與中山北路一段之交岔路口時，其行
    向號誌已由黃燈轉變為紅燈乙節，業如前述，此際騎乘機車
    沿中山北路一段由北往南方向行駛之告訴人則於該路口前停
    等紅燈，迨其行向號誌轉變為綠燈，即向前直行進入該路口
    ，適被告在該路口內倒車，告訴人之車頭因而與被告車輛左
    後保險桿發生碰撞，此除據證人即告訴人於本院審理時證述
    綦詳（見本院卷第二九頁正、反面）外，並有該路口號誌時
    向運作表在卷可參（見九十六年度他字第六六０四號卷第二
    一頁），復為被告所不否認，茲被告沿北平西路由西往東方
    向駛入上開交岔路口時，其行向號誌既已轉為紅燈，且未久
    告訴人行車之中山北路一段由北往南方向之號誌即轉為綠燈
    ，告訴人自有向前直行之路權，反觀被告車輛於其行向號誌
    轉為紅燈時，正位於該路口內，對中山北路一段由北往南方
    向車輛之通行顯有妨礙，此應為被告所明知，是以被告車輛
    斯時所在位置，對擁有路權之中山北路一段由北往南方向之
    來車既構成危險，自應暫停查看該行向來車之動態、研判其
    距離、車速，確認安全無虞，始謹慎緩慢後倒，然其竟未注
    意查看該行向來車之動態，猶貿然在該交岔路口內倒車，以
    致沿該行向駛至路口內之告訴人機車車頭與被告車輛左後方
    發生碰撞，足見本案之發生，確係因被告倒車疏於注意之過
    失所致，告訴人騎車通過該路口，乃行使其路權，難認有過
    失，更遑論有何故意肇事可言。被告空言辯稱：告訴人有可
    能故意撞伊云云，顯屬事後卸責之詞，殊難遽採。
  (四)至被告所辯：告訴人之脊髓傷害係舊傷，非本案所致云云。
    而告訴人於本案發生前，確曾經國防醫學院三軍總醫院（下
    稱三軍總醫院）醫師診斷罹患「腰椎」椎間盤疾患併脊髓病
    變、「腰胝椎」關節退化未伴有脊髓病變，並於財團法人基
    督復臨安息日會臺安醫院（下稱臺安醫院）就醫等情，有卷
    附病歷等診療紀錄可稽（見本院卷第三三至三七頁、第四０
    至四六頁、第五０至六三頁），並據告訴人自承不諱（見本
    院卷第三一頁正、反面），嗣告訴人於本案車禍發生後，經
    送臺大醫院急診，認其有左手擦傷、脊髓損傷併中心脊髓壓
    迫症候群，亦已如前述，然據證人即告訴人於本院審理時證
    稱：伊在本案車禍發生前，有「腰」傷，係職業病，病名似
    為椎間盤凸出或骨刺，當時係在三軍總醫院就醫，醫生建議
    伊在公司周圍較近之醫院做復健，因此伊至臺安醫院復健；
    嗣本案車禍發生後，才至臺北榮民總醫院做「頸部」椎間盤
    凸出手術，先前在三軍總醫院並未看過頸部椎間盤疾病等語
    （見本院卷第三０頁反面），且經本院將上開三軍總醫院及
    臺安醫院病歷等診療紀錄送請臺大醫院鑑定結果，認告訴人
    於本案車禍發生後，經送該院急診時，主訴當日車禍後產生
    後頭痛與四肢麻木無力，經核磁造影檢查，確定有「頸部」
    椎間盤退化凸出、脊椎脊髓水腫情形；參酌上開病歷，顯示
    告訴人當時僅有「腰部」脊椎病變症狀，故告訴人之中心脊
    髓壓迫症候群，應係原先頸部有椎間盤退化稍許凸出，然新
    發生頸部受傷導致脊髓損傷病情，此有臺大醫院九十七年七
    月一日校附醫秘字第０九七０００一五六六號函在卷足憑（
    見本院卷第六七頁），顯見告訴人所受脊髓損傷併中心脊髓
    壓迫症候群，確係本案車禍所造成，而與被告之倒車過失行
    為間有相當因果關係無訛。被告空言辯稱：告訴人脊髓部位
    之傷害係舊傷，不應由伊負責云云，亦不足採。
  (五)綜上所述，本件事證明確，被告犯行洵堪認定，應予依法論
    科。
二、核被告所為，係犯刑法第二百八十四條第一項前段之過失傷
    害罪。其肇事後，經路人報警，然未報明肇事者姓名，嗣警
    員前往現場處理時，被告在場並承認為肇事者，此有臺北市
    政府警察局道路交通事故肇事人自首情形紀錄表在卷足憑（
    見九十六年度他字第六六０四號卷第一七頁），係對於未發
    覺之犯罪，表示願接受裁判之意，依同法第六十二條前段自
    首之規定，減輕其刑。爰審酌被告並無前科，素行尚佳，此
    次違規倒車致肇事，其過失程度及對告訴人所生危害非輕，
    且迄未與告訴人達成和解，犯後雖坦承過失，卻又以前揭飾
    詞意圖卸免部分責任，然其已賠償告訴人約新臺幣（下同）
    十萬餘元（含保險給付），並表明願再給付告訴人八十五萬
    元，嗣僅因雙方就賠償金額之認知尚差距十萬元，致未能達
    成和解等一切情狀，量處如主文所示之刑，並諭知易科罰金
    之折算標準。
據上論斷，應依刑事訴訟法第二百九十九條第一項前段，刑法第
二百八十四條第一項前段、第六十二條前段、第四十一條第一項
前段，刑法施行法第一條之一第一項、第二項前段，判決如主文
。
本案經檢察官江貞諭到庭執行職務
中    華    民    國  九十七  年    十    月    九    日
                  交通法庭法  官  陳芃宇
以上正本證明與原本無異。
如不服本判決，應於判決送達後10日內，向本院提出上訴狀。
                          書記官  徐鶯尹
中    華    民    國  九十七  年    十    月   十五   日
附錄本案論罪科刑法條全文：
中華民國刑法第二百八十四條
因過失傷害人者，處六月以下有期徒刑、拘役或五百元以下罰金
，致重傷者，處一年以下有期徒刑、拘役或五百元以下罰金。
從事業務之人，因業務上之過失傷害人者，處一年以下有期徒刑
、拘役或一千元以下罰金，致重傷者，處三年以下有期徒刑、拘
役或二千元以下罰金。


司法院資訊處製作；財團法人民間司法改革基金會備份。
